【裁判字號】    89,自,315
【裁判日期】    890530
【裁判案由】    詐欺
【裁判全文】
臺灣臺中地方法院刑事判決                          八十九年度自字第三一五號
    自  訴  人  甲○○
    被      告  乙○○
右列被告因詐欺案件，經自訴人提起自訴，本院判決如左：
    主  文
乙○○無罪。
    理  由
一、自訴意旨略以：被告乙○○意圖為自己不法之所有，於八十八年九月二十五日在
    臺中市南屯區○○○街一一九號其所經營之坤福景觀有限公司，向自訴人甲○○
    佯稱其所經營之坤福景觀有限公司前途看好，只是欠缺資金週轉，願簽發票號Ｃ
    Ａ0000000號、發票日八十八年十一月二十五日、金額新臺幣十五元之支
    票乙紙供作擔保，保證支票屆期一定兌現，請求自訴人幫忙週轉現金，自訴人見
    被告態度誠懇，致陷於錯誤而如數調借，詎支票屆期提示竟未獲付款，屢經催討
    均置之不理，避不見面，因認被告涉有刑法第三百三十九條第一項之詐欺取財罪
    嫌。
二、自訴意旨認被告乙○○涉犯前開罪嫌，係以被告借款所簽發之支票屆期提示未獲
    付款，有支票及退票理由單影本附卷可稽。訊據被告堅詞否認有為右揭犯行，辯
    稱：伊與自訴人係朋友關係，因坤福景觀有限公司資金週轉不靈，向自訴人借款
    十五萬元，約定每個月利息四千五百元，並於借款同時預扣第一個月利息，迄至
    發票日八十八年十月二十五日屆期，因仍無力清償借款，乃與自訴人協議緩期清
    償一個月，並更改支票發票日為八十八年十一月二十五日，同時再另行支付一個
    月利息四千五百元，嗣雖仍無力清償借款，然並無詐欺犯意等語。
三、按犯罪事實，應依證據認定之，無證據不得推定其犯罪事實；不能證明被告犯罪
    者，應諭知無罪之判決，刑事訴訟法第一百五十四條、第三百零一條第一項分別
    定有明文。又按刑法第三百三十九條第一項之詐欺取財罪，係以意圖為自己或第
    三人不法之所有，以詐術使人陷於錯誤，將本人或第三人之物交付為構成要件。
    是刑法上之詐欺罪，除行為人主觀上有為自己或第三人不法之所有之意圖外，於
    客觀上，必以行為人有施用詐術為必要，如未使用詐術使人陷於錯誤，自不得以
    詐欺罪相繩。所謂以詐術使人交付，必係被詐欺人因其詐術而陷於錯誤，始為相
    當，若其所用方法，不能認為詐術，亦不致使人陷於錯誤，即不構成本罪（最高
    法院四十六年臺上字第二六Ｏ號判例意旨參照）。是行為人如係事後因其他因素
    無法如期給付，乃民事上債務不履行之問題，除有積極證據足認其於取得財物之
    初，即心存不法所有之意圖外，要難以嗣後之給付遲延即遽認其涉犯詐欺罪名。
    經查，被告固曾簽發票號ＣＡ0000000號、發票日八十八年十月二十五日
    、金額新臺幣十五元之支票乙紙向自訴人借款十五萬元，然自訴人係透過朋友朱
    鵬孫之介紹而認識被告，並由朱鵬孫處得知被告信用尚可而借款予被告，期間被
    告曾於借款同時支付四千五百元利息，次於支票屆期時復同意被告緩期清償，並
    更改發票日為八十八年十一月二十五日，被告則另行支付第二期利息四千五百元
    等情，為自訴人所不否認，顯見被告於借款之初，並無任何施用詐術之行為，僅
    係在借款及緩期清償期限屆至後猶未能如期清償借款，僅屬自訴人與被告間之民
    事糾紛，理應循民事訴訟程序主張權利始為正途，此外，復查無其他積極證據足
    資證明被告有何自訴人所指之詐欺取財犯行，核屬不能證明被告犯罪，應諭知無
    罪之判決。
據上論斷，應依刑事訴訟法第三百四十三條、第三百零一條第一項，判決如主文。
中      華      民      國      八十九      年    五    月    三十      日
                                    法  官  陳  得  利
右正本證明與原本無異。
如不服本判決，應於判決送達後十日內，向本院提出上訴狀。
                                    書記官
中      華      民      國      八十九      年    五    月    三十      日


司法院資訊處製作；財團法人民間司法改革基金會備份。
